臺灣高等法院高雄分院民事裁定　　　　　 99年度破抗字第5號
抗　告　人　李思本
相　對　人　建鎰營造股份有限公司
法定代理人　廖柏穗
上列當事人間聲請宣告破產事件，抗告人對於中華民國99年9 月
29日台灣高雄地方法院98年度破字第12號所為裁定提起抗告，本
院裁定如下：
    主  文
原裁定廢棄。
    理  由
一、本件抗告意旨略以：相對人因經營不善致週轉困難，積欠抗
    告人及其他債權人共計新台幣（下同）2149萬4892元之債務
    ，惟相對人目前之財產總額預估僅870 萬714 元，顯有不能
    清償之事實，抗告人乃依法聲請原法院准予宣告相對人破產
    。乃原法院從未開庭詢問或命抗告人陳述意見，僅以函查資
    料及相對人自行製作之公司財產目錄，即認相對人積極財產
    多於積欠債務，遽以裁定駁回抗告人之聲請。然查相對人所
    有坐落高雄市○○區○○段土地及建物，均已於98年3 月16
    日變賣予第三人李佳純；另相對人所有坐落高雄市○○區○
    ○段土地及建物亦已於98年3 月9 日變賣予第三人黃長復。
    依原裁定附表二土地部分編號2.3.4.６及房屋部分編號2.３
    所示帳面餘額，前揭房地價值共為1753萬4821元（即000000
     0元＋275000元＋0000000 元＋0000000 ＋0000000 元＋00
    00000 元＝17,534,821元），是扣除前揭已出售第三人之房
    地價值，則相對人之積極財產僅為1407萬9186元（即000000
    00元000000000元＝00000000元），顯不足清償相對人所積
    欠之債務2149萬4892元（見原裁定附表一）。原裁定附表二
    所示相對人之財產目錄顯與事實不符，原法院據以認相對人
    之積極財產多於其所積欠之消極債務，而裁定駁回抗告人之
    聲請，即為違誤，為此提起抗告，求予廢棄原裁定，另為適
    法之裁定等語。
二、按破產者，乃於債務人不能清償債務時，為使總債權人獲得
    平等滿足，並兼顧債務人之利益，而就債務人之總財產，由
    法院參與其事之一般強制執行，因此須對債務人不能清償債
    務者宣告之，且法院就破產之聲請得依職權為必要之調查（
    參照破產法第1 條、第57條、第63條第2 項規定）。是債務
    人雖有停止支付之行為，債權人固可聲請宣告破產，但破產
    宣告之聲請是否屬實？是否符合要件？法院於破產事件裁定
    前，得依職權為必要之調查，並得傳訊債務人、債權人及其
    他關係人。
三、經查原法院認相對人所積欠之消極債務共2149萬4892元，而
    相對人之財產尚有不動產土地6 筆共值2177萬1775元，房屋
    3 筆共值393 萬6621元、動產108 筆共值479 萬4093元，應
    收帳款1 筆價值111 萬1518元，總值共計3161萬4007元（詳
    如原裁定附表一、二所示）。無非以有支票影本、退票理由
    單影本、相對人財產目錄、新北市土城區頂埔國小函、土地
    登記謄本在卷可稽。然以相對人於99年6 月23日所陳報之財
    產資料，其財產僅有現金357 元，應收帳款111 萬1518元、
    預付營利事業所得稅7 萬7792元，坐落高雄市○○段96-41
    地號及同段423-9 地號土地2 筆共計值837 萬5250元，台北
    市○○區○○段4 小段552 地號土地值750 萬元，合計財產
    共值1706萬4917元（見原審卷(二)123 頁），又抗告人主張相
    對人所有坐落高雄市○○段土地及建物均已於98年3 月16日
    變賣予第三人李佳純；坐落高雄市○○區○○段土地及建物
    亦於98年3 月9 日變賣予第三人黃長復，依原裁定附表二土
    地部分編號2.3.4.６及房屋部分編號2.３所示帳面餘額，扣
    除此已出售第三人之房、地部分，相對人之財產僅為1407萬
    9186元而已等情，亦據抗告人提出高雄市鹽埕地政事務所異
    動索引資料及前揭房、地之登記謄本在卷足憑，是依相對人
    之陳報及抗告人之主張，則相對人是否尚有如原裁定附表二
    （財產目錄）所示之不動產及動產，攸關相對人能否符合不
    能清償債務之破產要件，自有探求之必要，乃原審疏未詳查
    ，未綜合相關事證資料詳為推求，而遽予裁定駁回抗告人對
    相對人為破產宣告之聲請，自有違誤。抗告意旨指摘原裁定
    不當，求予廢棄，為有理由，應由本院將原裁定廢棄，並由
    原法院更為適當之處理。
四、據上論結，本件抗告為有理由，依破產法第5 條、民事訴訟
    法第492 條，裁定如主文。
中    華    民    國  100     年    1     月    31    日
                              民事第三庭
                                  審判長法官 張國彬
                                  法      官 甯  馨
                                  法      官 吳登輝
以上正本證明與原本無異。
如不服本裁定應於送達後10日內向本院提出再抗告狀（並按他造
當事人之人數附繕本），並繳納再抗告費新台幣1,000元。
再為抗告僅得以適用法規顯有錯誤為理由，並應委任律師為代理
人。如委任律師提起抗告者，應一併繳納抗告費。
中    華    民    國    100   年    2     月    1     日
                                  書  記  官 廖素珍
附註：
抗告人之配偶、三親等內之血親、二親等內之姻親，或抗告人為
法人、中央或地方機關時，其所屬專任人員具有律師資格並經法
院認適當者，亦得為第三審代理人。
抗告人或其法定代理人具有律師資格者及前項情形，應於提起抗
告或委任時釋明之。